---
title: "ATV1 - Classification using Tidymodels"
output: html_notebook
---

Carregando pacotes necessários

```{r}
here::i_am("DM-1710/SCRIPT-R-notebook.Rmd")

library(here)
library(tidyverse)
library(tidymodels)
library(dplyr)
library(rpart)

```
Leitura do arquivo

```{r}
dados <- read_csv2("dados.csv")

head(dados)

#excluindo linhas com valores inexistentes
na.omit(dados)

#excluindo colunas irrelevantes para este contexto
dados<-dados[,-c(12:23)]

#transformando o campo ano em date
dados$aeronave_ano_fabricacao <- as.Date(dados$aeronave_ano_fabricacao, "%Y")


glimpse(dados)

```


Explorando os dados: Exibindo graficamente as fatalidades por tipo de motor, no momento da decolagem
```{r}

dados %>% 
filter(aeronave_fase_operacao == "DECOLAGEM")|>
filter(is.na(aeronave_motor_tipo) == FALSE) |>
filter(is.na(aeronave_fase_operacao) == FALSE)%>% 
ggplot(aes(x = aeronave_motor_tipo, y = aeronave_fatalidades_total),
show.legend = FALSE) +
geom_col(fill = "purple", width = 0.5) +
xlab("TIPO DE MOTOR") +
ylab("FATALIDADES") +
ggtitle("DECOLAGEM") +
ggeasy::easy_center_title() +
theme_bw() +
coord_flip()

```
Exibindo graficamente as fatalidades por tipo de veículo e operação nos aviões da EMBRAER
```{r}
dados %>% 
filter(aeronave_fabricante == "EMBRAER") %>% 
ggplot(aes(x = aeronave_fatalidades_total, y = aeronave_fase_operacao))+
geom_line(size=4)+
theme_bw() +
ggtitle("EMBRAER") +
ylab("OPERAÇÃO") +
xlab("MORTES")
```

Outras visualizações
```{r}


glimpse(dados)
table(dados$aeronave_fatalidades_total)   #número de mortes (coluna de cima) por ocorrências

```

```{r}
#Total de óbitos
total <-sum(dados$aeronave_fatalidades_total)
total

```

```{r}
#Total de óbitos por fabricante da aeronave
fatal_fabri <- group_by(dados,aeronave_fabricante)%>%summarise(Total=sum(aeronave_fatalidades_total))
fatal_fabri


```

```{r}
#Total de óbitos por tipo de motor da aeronave
fatal_motor <- group_by(dados,aeronave_motor_tipo)%>%summarise(Total=sum(aeronave_fatalidades_total))



```

```{r}
#Total de Acidentes Fatais por fase da operação
table(dados[,9])
```

Transformando os dados
```{r}
#A base de dados exibe a quantidade de vítimas e, para a classificação, a variável y deverá ser binária
dados$aeronave_fatalidades_total[dados$aeronave_fatalidades_total>=1]<-"TRUE"
dados$aeronave_fatalidades_total[dados$aeronave_fatalidades_total==0]<-"FALSE"

#As variáveis independentes devem ser fatores, que denotam níveis para classificação
dados<-mutate(dados,across("aeronave_tipo_veiculo":"aeronave_modelo",as_factor))
dados<-mutate(dados,across("aeronave_motor_tipo":"aeronave_nivel_dano",as_factor))
dados<-mutate(dados,across("aeronave_ano_fabricacao":"aeronave_assentos",as.numeric))
dados$aeronave_fatalidades_total<-as_factor(dados$aeronave_fatalidades_total)
glimpse(dados)


```

Preparação dos dados - Split e balanceamento
``
```{r}

data_split<- initial_split(dados,prop = 0.8)
dados_treino <- training(data_split)

table(dados$aeronave_fatalidades_total)
table(dados_treino$aeronave_fatalidades_total)

#conferindo a proporção de 80% para analisar se o split está balanceado

#original -> 0.07397836
458/(5733+458)

#dados splitados -> 0.07512116
372/(4580+372)

#valores similares, ok

```
Derivação de uma árvore:
```{r}

#montando a receita
preparacao<- recipe(aeronave_fatalidades_total ~ ., data = dados_treino)

#escolhendo a arquitetura e a engine
modelo<- decision_tree() |>
     set_engine("rpart") |> 
     set_mode("classification")
       
#definindo o fluxo de processamento
fluxo <- workflow(preparacao,modelo)

#Preprocessor: Recipe
#Model: decision_tree()

```


Aplicando o modelo na base de dados escolhida - Treino
```{r}

fit_modelo <- fit(fluxo,dados_treino)

fit_modelo


#*******************************************RESULTADOS TREINO**************
#Registros de treino:4952
#Erros:377 - ou seja, 377 ocorrências terminaram em acidentes fatais
#Valor predominante(predição) = False, ou seja, sem fatalidade
#Probabilidade de classificar corretamente: 92%
#Probabilidade de classificar incorretamente: 0.07%
#STUMP - O REGRAS 1 DIVISÃO (NÓ)
#**************************************************************************


```

Aplicando o modelo na base de dados escolhida - Teste - e Analisando o resultado

```{r}

dados_teste <-testing(data_split)
dados_teste

glimpse(dados_teste)


#Métricas
result_teste <- predict(fit_modelo, dados_teste) #mesma coisa do treino
result_teste <-mutate(result_teste, aeronave_fatalidades_total = dados_teste$aeronave_fatalidades_total)
result_teste |> metrics(aeronave_fatalidades_total, .pred_class)  #94% de acurácia

result_teste

#*******************************************RESULTADOS TESTE**************

#accuracy	0.95
#kap	0.58

#*************************************************************************

```


Teste com Hiperparâmetros (configurados manualmente)
```{r}

modelo_hiperp<- decision_tree( 
     cost_complexity = 2, #modelo mais simples possÍvel, seguindo a Navalha de Ockam
     tree_depth = 3, #distancia máxima do topo aos nós finais
     min_n = 20)|> #minimo de exemploares em um nó para efetuar a dividir
     set_engine("rpart") |> 
     set_mode("classification")



#Adaptando o fluxo
fluxo <- workflow(preparacao,modelo_hiperp)

#Aplicando o modelo
fit_modelo_hiperp <- fit(fluxo,dados_teste)
dados_teste_hiperp <-testing(data_split)

dados_teste_hiperp

#obtendo resultados
result_teste_hiperp <- predict(fit_modelo_hiperp, dados_teste)
result_teste_hiperp <-mutate(result_teste_hiperp, aeronave_fatalidades_total = dados_teste$aeronave_fatalidades_total)
result_teste_hiperp |> metrics(aeronave_fatalidades_total, .pred_class)  #94% de acurácia

#***********************RESULTADOS TESTE COM HIPERPARÂMETROS**************

#accuracy	0.9305892		
#kap	0.0000000	

#*************************************************************************
```


Utilizando validação cruzada e resample
```{r}

crossval <- vfold_cv(dados_treino, v = 5) #5 é a divisão de subgrupos amostrais. Quanto maior o número de folds, mais dados para treino e menos para teste, a custo de alta demanda de recursos computacionais. Neste caso, 4 partes da subamostra serão para treino e 1 para validação. Por meio deste procedimento, é possível efetuar cálculos como média e desvio padrão, facilitando a análise de qualidade do modelo Qnesta configuração de hiperparâmetros.O melhor resultado entre os hiperparâmetros dos subgrupos será adotado para testa da base toda.


ajuste_rpart  <- fit_resamples(modelo_hiperp, preparacao, resamples = crossval)
ajuste_rpart |> collect_metrics()


#***********************RESULTADOS TESTE COM HIPERPARÂMETROS E CROSSVALIDATION**************

#accuracy	0.92
#kap	0.50

#*************************************************************************


```


```{r}

fit_modelo <- decision_tree(mode = "classification", 
                           engine = "rpart",
                           cost_complexity = tune(), #hiperparametros, mínimo. Só será aplicado se servir para mitigar o risco de erros e reduzir o tamanho da árvore.
                           min_n = tune()) #número mínimo de exemplos para definir uma classificação

grade_parametros <- grid_regular(cost_complexity(), min_n())

#Aplicação do modelo na base de teste com cross validation base de treino
wf <- workflow() |> add_model(fit_modelo) |> add_formula(aeronave_fatalidades_total ~ . )
crossval <- vfold_cv(dados_treino, v = 5)
grade_ajustada <- tune_grid(wf, resamples = crossval, grid = grade_parametros)

# Tuning results
# 5-fold cross-validation 

melhor_wf <- select_best(grade_ajustada, metric = "accuracy")
melhor_wf <- wf |> finalize_workflow(melhor_wf)

# 
# #══ Workflow ═══════════════════════════════════════════════════════════════════════════════════════
# Preprocessor: Formula
# Model: decision_tree()
# 
# ── Preprocessor ───────────────────────────────────────────────────────────────────────────────────
# aeronave_fatalidades_total ~ .
# 
# ── Model ──────────────────────────────────────────────────────────────────────────────────────────
# Decision Tree Model Specification (classification)
# 
# Main Arguments:
#   cost_complexity = 0.1
#   min_n = 2
# 
# Computational engine: rpart 

ajuste_final <- melhor_wf |> last_fit(data_split)
ajuste_final |> collect_metrics()



#***********************RESULTADOS TESTE COM O MELHOR WORKFLOW PELO TUNE**************

# accuracy 0.9515738
# roc_auc 0.7559330

#*************************************************************************

```
 


quit()


